【裁判字號】    90,重訴,132
【裁判日期】    900521
【裁判案由】    給付借款
【裁判全文】
臺灣臺南地方法院民事判決  九十年度重訴字第一三二號
    原      告  丙○○
                        送達代收人  甲○○律師
右當事人間請求給付借款事件，本院判決如左：
    主    文
被告應給付原告新台幣伍佰玖拾陸萬陸仟玖佰捌拾元，及自民國八十九年十一月十日
起至清償日止，按週年利率百分之五計算之利息。
原告其餘之訴駁回。
訴訟費用由被告負擔百分之九十九；餘由原告負擔。
    事    實
甲、原告方面：
一、聲明：被告應給付原告新台幣（下同）六百零三萬六千九百八十元，及自支付命
    令送達被告之翌日起至清償日止，按週年利率百分之五計算之利息。
二、陳述：原告係從事煙酒買賣之批發商，而被告係從事攤販飲食生意，兩造間一直
    保有酒品買賣關係存在，雙方生意往來七、八年，被告自民國八十四年十一月十
    五日起至八十五年五月十日止，以購買房屋極需調度資金為由陸續向原告借款，
    其中於八十四年五月十日借款三百萬元，於八十四年十一月十五日借款六十萬元
    ，再於八十四年十二月二十四日借款一百萬元，合計借款四百六十萬元，並交付
    如附表一所示之本票一紙及如附表二所示之支票二紙作為借款之憑證。又被告自
    八十四年八月十二日起至八十六年六月二十六日止，陸續向原告賒購攤販生意所
    需之酒品，共達一百四十三萬六千九百八十元，並開立估價單三紙及交付如附表
    三所示之支票，詎被告迄今完全未清償，所交付予原告之票據亦均未獲付款，原
    告催索未果，為此，爰依消費借貸及買賣之法律關係，請求被告應給付原告六百
    零三萬六千九百八十元，及自支付命令送達被告之翌日起至清償日止，按週年利
    率百分之五計算之利息。
三、證據：提出本票一紙、支票四紙及退票理由單二紙、估價單三紙、活期存款客戶
    異動資料四紙（以上均影本）。
乙、被告方面：
    被告未於言詞辯論期日到場，據其提出聲明異議狀之記載略謂：
一、兩造間有十多年商務關係，因景氣不佳，於八十四年間開給原告貨款之支票無法
    兌現也只有三百多萬元，之間被告也有償還一些，為何今債務未減又增為六百零
    三萬六千九百八十元？
二、支票於八十四年間開立至今已過五年，在票據法是否已過求償期限？
三、被告因工作現址嘉義縣太保市○○路○段九二巷一號，是否可將本件訴訟移轉至
    台灣嘉義地方法院？
    理    由
甲、程序方面：
一、按債務人對於支付命令於法定期間提出異議者，支付命令失其效力，以債權人支
    付命令之聲請，視為起訴或聲請調解；復按定法院之管轄，以起訴時為準，民事
    訴訟法第五百十九條第一項、第二十七條分別定有明文，查本件原告於聲請支付
    命令時，被告戶籍地確設於台南市，嗣被告對該支付命令提出異議時始於八十九
    年十一月十三日將戶籍遷入嘉義縣，有被告戶籍謄本二件附卷可稽，則依前開法
    條之規定，本件於起訴時本院既有管轄權，起訴後有管轄權之事實，雖有變更，
    但於原有之管轄權，不生影響，本院仍有管轄權，並無移送他法院之事由，合先
    敘明。
二、被告未於言詞辯論期日到場，核無民事訴訟法第三百八十六條所列各款情形，爰
    依原告聲請，由其一造辯論而為判決。
乙、得心證之理由：
一、本件原告主張被告自八十四年十一月十五日起至八十五年五月十日止，以購買房
    屋極需調度資金為由陸續向原告借款，其中於八十四年五月十日借款三百萬元，
    於八十四年十一月十五日借款六十萬元，再於八十四年十二月二十四日借款一百
    萬元，合計借款四百六十萬元，並交付如附表一所示之本票一紙及如附表二所示
    之支票二紙作為借款之憑證。又被告自八十四年八月十二日起至同年十月十八日
    止，陸續向原告賒購攤販生意所需之酒品，共達一百三十六萬六千九百八十元，
    並開立估價單三紙，詎被告迄今完全未清償之事實，業據原告提出與所述相符之
    本票一紙、支票二紙、估價單三紙、活期存款客戶異動資料四紙為證，被告雖以
    ：票據已罹於時效，又其已部分清償等語置辯，惟查本件原告係依消費借貸及買
    賣之法律關係請求給付借款及貨款，而非基於票據之法律關係請求給付票款，被
    告主張票據之時效抗辯，核屬無據；又就清償之事實，既為原告所否認，應由被
    告負舉證之責任，此觀民事訴訟法第二百七十七條之規定自明，被告未能舉證以
    實其說，被告所辯，尚不足採。原告此部分之主張可信為真實，原告依消費借貸
    及買賣之法律關係請求被告給付原告五百九十六萬六千九百八十元，及自支付命
    令送達被告之翌日即八十九年十一月十日起至清償日止，按週年利率百分之五計
    算之利息，洵屬正當。
二、至於原告另主張被告於八十五年六月三十日及八十六年六月二十六日各向原告進
    貨，並交付如附表三所示之支票二紙予原告，上開合計貨款七萬元亦未清償之事
    實，雖提出支票及退票理由單各二紙為證，惟查依附表三所示之支票二紙並不足
    以證明兩造間確有此部分之買賣關係，原告既未能舉證證明此部分買賣之事實，
    其依買賣關係請求此部分之貨款，於法尚有未合，應予駁回。
三、從而，原告依消費借貸及買賣之法律關係請求被告應給付原告五百九十六萬六千
    九百八十元，及自支付命令送達被告之翌日即八十九年十一月十日起至清償日止
    ，按週年利率百分之五計算之利息，為有理由，應予准許，其逾此部分之請求，
    為無理由，應予駁回。
四、本件事證已臻明確，兩造其餘主張及舉證，與判決結果不生影響，不另論述，附
    此敘明
五、結論：本件原告之訴，為一部有理由，一部無理由，依民事訴訟法第三百八十五
    條第一項前段、第七十九條但書，判決如主文。
中      華      民      國    九十      年      五      月    二十一    日
                                臺灣臺南地方法院民事第一庭
                                      法      官  黃瑪玲
右為正本係照原本作成
如對本判決上訴，須於判決送達後廿日內向本院提出上訴狀
中      華      民      國    九十      年      五      月    二十二    日
                                       法院書記官 楊育民
~F0
~T48
附表一：（本票）
 編號  發票人   面    額   發  票  日   到  期  日
               （新台幣） （年.月.日） （年.月.日）
 一    乙○○   三百萬元    84.05.10     85.05.10
附表二：（支票）
 編號  發票人  付  款  人  面    額   發  票  日  帳號  票號   備  註
                          （新台幣） （年.月.日）
 一    劉奇情  華南商業銀  六十萬元    84.11.15   6104  NB46   乙○○背
               行台中民族                         -6    4046   書於後
               路分行                                   6
 二    同右    同右        一百萬元    84.12.24   同右  NB46   同右
                                                        3597
                                                        4
附表三：（支票）
 編號  發票人  付  款  人  面    額   發  票  日  帳  號  票     號
                          （新台幣） （年.月.日）
 一    柯明宗  台北市第五  三萬五千    85.06.00   0000-0  TH0000000
               信用合作社  元
               大同分社
 二    同右    同右        同右        86.06.26   同右    TH0000000


司法院資訊處製作；財團法人民間司法改革基金會備份。
